【裁判字號】    95,上訴,1370
【裁判日期】    950614
【裁判案由】    殺人未遂
【裁判全文】
臺灣高等法院刑事判決                95年度上訴字第1370號
上  訴  人
即  被  告  乙○○
                    寄住台北市○○區○○路110號
指定辯護人  本院公設辯護人甲○○
上列上訴人因殺人未遂案件，不服臺灣桃園地方法院95年度訴緝
字第17號，中華民國95年3月9日第一審判決（起訴案號：臺灣桃
園地方法院檢察署93年度偵字第15039號 ），提起上訴，本院判
決如下：
    主  文
原判決撤銷。
乙○○共同傷害人之身體，處有期徒刑貳年，緩刑伍年。
    事  實
一、乙○○與陳全發（經原審另予審結）為朋友關係，陳全發於
    民國九十三年四月十四日中午十二時許，前往桃園縣龜山鄉
    公西村苦苓林一之九號旁檳榔攤欲購買香菸時，因不滿丙○
    ○要求其降低講話聲量而心有不甘，於離去不久後，隨即邀
    集乙○○及多名真實姓名、年籍均不詳之成年男子等數人，
    共同返回上址，陳全發叫丙○○至一旁空地處並對丙○○稱
    要找其「單挑」，陳全發隨即動手毆打丙○○，丙○○因遭
    毆打欲逃離現場之際，乙○○見狀，乃基於與陳全發共同為
    普通傷害之犯意，由乙○○持自該檳榔攤附近所拾獲長約二
    十公分之水果刀一把，朝向丙○○胸前猛刺一刀，陳全發則
    將普通傷害之犯意轉升為殺人之犯意而在一旁大聲么喝「給
    他死」等語，但乙○○並未受陳全發之話影響而改變普通傷
    害之犯意。丙○○遭乙○○持刀刺中胸前一刀倒地，因而受
    有右前胸穿刺傷及右肺血氣胸等傷害。
二、案經丙○○訴由桃園縣政府警察局龜山分局報請臺灣桃園地
    方法院檢察署檢察官偵查起訴。
    理  由
壹、證據能力部分：
一、按被告以外之人於審判外之言詞或書面陳述，除法律有規定
    者外，不得作為證據。又被告以外之人於審判外之陳述，雖
    不符前四條之規定，而經當事人於審判程序同意作為證據，
    法院審酌該言詞陳述或書面陳述作成時之情況，認為適當者
    ，亦得為證據，當事人、代理人或辯護人於法院調查證據時
    ，知有第一百五十九條第一項不得為證據之情形，而未於言
    詞辯論終結前聲明異議者，視為有前項之同意，刑事訴訟法
    第一百五十九條第一項、第一百五十九條之五分別定有明文
    。查本件證人即被害人丙○○、證人賴景煌於警詢、偵查中
    所為之陳述，固為被告以外之人於審判外之陳述，均屬傳聞
    證據，惟公訴人、被告及其辯護人就前開審判外之陳述於本
    院準備程序中並未爭執其證據能力，迄言詞辯論終結前，亦
    未表示異議（僅曾爭執證人丙○○、賴景煌陳述之真實性）
    ，而本院審酌渠等陳述作成時之情況，核無違法取證及證明
    力明顯過低之瑕疵，亦認為以之作為證據為適當，揆諸上開
    規定，本院認證人即被害人丙○○、證人賴景煌二人於警詢
    及偵查中所為之證言有證據能力。
二、證人即被害人丙○○受傷之長庚紀念醫院診斷證明書及長庚
    紀念醫院林口分院九十四年五月六日（94）長庚院法字第03
    64號函暨所附病歷資料一份，性質上均為從事業務之人（即
    醫生）於業務上或通常業務過程所須製作之證明文書；又桃
    園縣政府警察局龜山分局警員拍攝之現場情況、扣案水果刀
    、被害人丙○○受傷之照片共計十一張等證據，性質上則為
    公務員（即司法警察）於職務上製作之紀錄文書，既俱無刑
    事訴訟法第一百五十九條之四第一款、第二款所定顯有不可
    信之情況，且無證據證明係公務員違背法定程序所取得，依
    法均有證據能力。另扣案水果刀一支，並無證據證明係公務
    員違背法定程序或經偽造、變造所取得，是認該扣案物亦有
    證據能力。
貳、實體部分：
一、訊據上訴人即被告乙○○堅詞否認有何殺人未遂犯行，辯稱
    ：我看見同案被告陳全發與被害人丙○○發生爭執，乃上前
    勸架，卻遭被害人丙○○毆打在地，我於檳榔攤附近發現水
    果刀一支後，拾起水果刀只是為嚇唬被害人丙○○，卻不慎
    刺中被害人丙○○胸部，雖然陳全發在旁邊說給他死，但沒
    有影響我的意思，我並沒有殺人故意等語。經查：
  (一)被害人丙○○1.於警詢中指稱：伊原本是在苦苓林一之九號
    旁喝保力達，陳全發突然叫我出去，並說要單挑，我出去後
    就遭陳全發動手毆打，突然間一名綽號「黑馬」之人就持一
    把刀刺入我右前胸後逃逸等語（詳偵字第一五０三九號卷影
    本第十六頁）。2.於偵查中證稱：我當時是坐在檳榔攤裡面
    ，陳全發走進來且說話相當大聲，我叫陳全發小聲點，陳全
    發即離去，不久陳全發與三、四名人一起回來，陳全發叫我
    出去後即遭毆打，打完後，我本來要離開，但乙○○突然拿
    出一把刀往我身上刺，有要刺很多次，只有一刀刺進去，而
    陳全發則在旁邊喊「給他死」等語（詳偵字第一五０三九號
    卷影本第四二頁）。3.於原審證稱：「‧‧‧乙○○就忽然
    拿出一把刀朝著我的胸部要刺我，他揮了很多下，我一直向
    後退閃躲，約退了二、三步胸部還是被他刺中一刀，那時陳
    全發還在旁邊喊給他死，給他死（台語），‧‧‧」等語（
    詳原審訴字卷影本第五一頁）；4.於本院證稱：我跟被告無
    冤無仇，我是與陳全發爭吵，當時我要走了，被告從檳榔攤
    拿刀子刺我一刀；我把刀子拔出來的時候，有一位姓趙的幫
    我止血，有聽到有人說要我止血，後來被告他們叫修理廠的
    人把我送到長庚醫院；被告沒有逃跑，他站那邊好像愣住，
    我問他為什麼要殺我等語（詳本院卷第五二頁反面、五三頁
    ）。
  (二)證人賴景煌1.於警詢中證稱：我當時與丙○○在檳榔攤內聊
    天，陳全發走近檳榔攤內大小聲，我與丙○○請陳全發小聲
    點，陳全發很不高興掉頭就走，於陳全發與乙○○返回現場
    時，陳全發向丙○○說要單挑，隨即出手毆打丙○○，不久
    我就看到乙○○持一把尖刀朝向丙○○胸部砍刺，此時陳全
    發在旁大喊「給他死」等語（詳偵字第一五０三九號卷影本
    第二二頁反面）。2.於偵查中證稱：陳全發先動手，其他人
    跟著一起打，丙○○把陳全發推倒，乙○○就拿刀往被丙○
    ○身上刺上一刀，而陳全發有說給他死，且我當時距離案發
    現場僅一、二公尺，我有目睹全程經過等語（詳偵字第一五
    ０三九號卷影本第六三頁）。
  (三)證人陳振益於原審證稱：因為有人喊有人受傷了，我也馬上
    打電話叫救護車，一打完電話就覺得長庚醫院就在旁邊，自
    己送醫院比較快，我就開車載韓秉廷送丙○○到長庚醫院；
    我們到了醫院，約一、二分鐘後在急診室就看到乙○○有來
    醫院，陳全發沒有看到（詳原審訴字卷影本第五五至五六頁
    ）。
  (四)證人韓秉庭於原審證稱：我看到丙○○倒在地上，胸口都是
    血，陳振益在打電話叫救護車，後來陳振益開自小客車出來
    ，我就幫忙把丙○○搬到車上，一起到長庚醫院去，大概在
    到急診室十分鐘以內，我有看到乙○○（詳原審訴字卷影本
    五八頁、五九頁）。
  (五)本案兇刀即水果刀，長約20公分，前端極為尖銳，有扣案之
    刀具一把及照片一張在卷可稽（見偵字第一五０三九號卷影
    本第二六頁）。
  (六)被害人丙○○受有右前胸穿刺傷、右肺血氣胸等傷害，傷勢
    相當嚴重，若未送醫緊急治療，將有生命危險，此有財團法
    人長庚紀念醫院林口分院九十四年五月六日（94）長庚院法
    字第0364號函、診斷證明書、病歷等在卷可參（見原審訴字
    卷影本第七九至一六九頁）。
  (七)綜上，依被害人上揭證詞，其對被告揮刀之次數雖前後指述
    不一，稱被告只刺一刀或稱被告揮了很多下，刺中一刀；惟
    參諸被告之供述及證人賴景煌證述被告拿刀往被害人身上刺
    上一刀等語，以及被害人身上受有一處刀傷等情，堪認被告
    係拿刀直接朝被害人身上刺一刀。按殺人未遂與傷害之區別
    ，應以有無殺意為斷，其受傷之處是否為致命部分，有時雖
    可藉為認定有無殺意之心證，究不能據為絕對標準。本件被
    害人雖係胸部受傷，而胸部屬人體重要器官聚集之處，持尖
    銳刀器刺擊該部位，恐將傷及人體而危及生命，此亦為公眾
    週知之事，惟斟之被告與被害人間並無仇隙，衡情被告當無
    欲致被害人於死或重大傷殘之心意，且觀被告僅刺被害人一
    刀，並於被害人被送醫後即尾隨前往醫院欲探問被害人有無
    生命危險等情，足徵被告應無殺死被害人之犯意。又被告持
    刀刺被害人時，雖同案被告陳全發在旁喊「給他死」之語，
    惟依被告所辯陳全發在旁說「給他死」，但沒有影響其意思
    ，其沒有殺人故意等語，並斟酌被告僅刺被害人一刀乙節，
    堪信被告所辯為真。蓋被告在刺被害人時，聽到陳全發在喊
    「給他死」時，其若因而萌生殺死被害人之犯意，依理其應
    會繼續刺殺被害人，而非僅刺一刀。綜上所述，可見被告應
    係基於普通傷害之犯意而刺傷被害人。
  (八)另按自首以犯人在犯罪未發覺之前，向該管公務員告知其犯
    罪，而不逃避接受裁判為要件，至其方式雖不限於自行投案
    ，即託人代理自首或向非偵查機關請其轉送，亦無不可，但
    須有向該管司法機關自承犯罪而受裁判之事實，始生效力，
    若於犯罪後，僅向被害人或非有偵查犯罪職務之公務員陳述
    自己犯罪之事實，而無受裁判之表示，即與自首之條件不符
    （最高法院六十三年台上字第一一０一號、五十年台上字第
    六五號判例參照）。被告雖辯稱於事發當時曾委請現場之人
    代為叫救護車將被害人丙○○送醫急救云云。然救護人員，
    並非偵查犯罪職務之公務員，被告前揭陳稱縱然屬實，亦不
    符自首要件。再依被告於原審自承：被害人丙○○送醫時，
    伊也有開車到醫院，但因被害人家屬在場，伊不敢進入，乃
    駕車離開醫院，嗣接獲派出所警員通知，才到警察局製作筆
    錄等語（詳原審訴緝字卷第三五頁），可見本案係警員據報
    至現場處理已發覺被告即為犯罪人及所涉罪行後，通知被告
    前往警局製作相關筆錄，並非被告主動先向警員或其他偵查
    機關供述自己犯罪事實而查知前開犯行，是被告並無自首之
    情甚明，併此敘明。
  (九)本件事證明確，被告犯行堪以認定，自應依法論科。
二、核被告所為，係犯刑法第二百七十七條第一項之傷害罪。檢
    察官起訴認被告係犯殺人未遂罪，尚有未合。惟殺人未遂罪
    與傷害罪，起訴之基本事實同一，僅是主觀犯意有所不同，
    爰依刑事訴訟法第三百條規定，變更起訴法條。被告與同案
    被告陳全發間，就本件普通傷害罪，有犯意聯絡、行為分擔
    ，均應論以共同正犯。至同案被告陳全發另具有殺人之犯意
    ，此部分被告並未與陳全發有犯意之聯絡，併此敘明。
三、原審據以論科，固非無見。惟被告係犯普通傷害罪，原審論
    處殺人未遂罪，自有未合。被告上訴指摘原審判決不當，請
    求撤銷改判，為有理由。是原審判決應予撤銷，由本院另為
    判決。爰審酌被告僅因友人陳全發與被害人發生爭執，即心
    生不滿，而夥同陳全發共同為本案犯行，惡性非輕，惟被告
    犯罪後已表悔悟之心，並已與被害人達成和解（見本院卷第
    二十頁）及被害人所受傷害程度等一切情狀，量處如主文第
    二項所示之刑。查被告前未曾受有期徒刑以上刑之宣告，此
    有台灣高等法院被告前案紀錄表可憑（見本院卷第十八頁）
    ，被告因本案自九十五年一月二十三日被羈押至九十五年五
    月十七日，被告經此偵審程序，當知警惕，信無再犯之虞，
    本院因認對被告所宣告之刑，以暫不執行為適當，併宣告緩
    刑五年，以啟自新。至扣案之水果刀，依被告所陳係自檳榔
    攤附近拾獲（見原審卷第三七頁），且查無積極證據可資證
    明該水果刀確係被告或同案被告陳全發所有之物，爰不為沒
    收之諭知，併此敘明。
據上論斷，應依刑事訴訟法第三百六十九條第一項前段、第三百
六十四條、第三百條、第二百九十九條第一項前段，刑法第二十
八條、第二百七十七條第一項、第七十四條第一款，罰金罰鍰提
高標準條例第一條，判決如主文。
本案經檢察官林慶宗到庭執行職務。
中    華    民    國    95    年    6     月    14    日
                  刑事第十九庭  審判長法  官  宋  祺
                                      法  官  蔡明宏
                                      法  官  陳憲裕
以上正本證明與原本無異。
檢察官如不服本判決，應於收受送達後十日內向本院提出上訴書
狀，其未敘述上訴之理由者並得於提起上訴後十日內向本院補提
理由書（均須按他造當事人之人數附繕本）。
                                      書記官  劉育妃
中    華    民    國    95    年    6     月    19     日
附錄：本案論罪科刑法條全文
刑法第二百七十七條第一項
傷害人之身體或健康者，處 3 年以下有期徒刑、拘役或 1 千元
以下罰金。
犯前項之罪因而致人於死者，處無期徒刑或 7 年以上有期徒刑；
致重傷者，處 3 年以上 10 年以下有期徒刑。


司法院資訊處製作；財團法人民間司法改革基金會備份。
